臺灣花蓮地方法院民事裁定　　　　　　　100年度監宣字第9號
聲　請　人　王秀美
相　對　人　王利身
上列聲請人聲請監護宣告事件，本院裁定如下：
    主  文
宣告王利身（女、民國○○年○月○○日生、身分證統一編號：Ｚ0000
00000號）為受輔助宣告之人。
選定王秀美（女、民國○○年○○月○○日生、身分證統一編號：Ｚ000
000000號）為受輔助宣告之人王利身之輔助人。
聲請費用新臺幣壹仟元由受輔助宣告之人負擔。
    理  由
一、聲請意旨略以：相對人王利身為聲請人之母，其自民國98年
    8 月26日起罹患癡呆症，雖延醫診治但不見起色，因精神障
    礙現已不能為（受）意思表示或辨識其效果，為此依民事訴
    訟法第597 條以下之規定，聲請宣告相對人為受監護宣告之
    人，併選定聲請人為受監護宣告之人王利身之監護人等語。
二、按對於因精神障礙或其他心智缺陷，致不能為意思表示或受
    意思表示，或不能辨識其意思表示之效果者，法院得因本人
    、配偶、四親等內之親屬、最近一年有同居事實之其他親屬
    、檢察官、主管機關或社會福利機關之聲請，為監護之宣告
    。又法院對於監護之聲請，認為未達民法第14條第1 項之程
    度者，得依民法第15條之1第1項規定，為輔助之宣告。民法
    第14條第1項、第3項分別定有明文。次按法院對於監護之聲
    請，認為未達民法第14條第1 項之程度，而有輔助宣告之原
    因者，得依職權以裁定變更為輔助宣告，亦為民事訴訟法第
    624條之3第1 項所明定。查本件聲請人於提出聲請狀時雖係
    表明聲請對相對人為監護宣告，惟本院於鑑定人前訊問相對
    人，相對人意識清楚，對點呼其姓名有所回應，但對法官之
    詢問有答非所問情形等情，有訊問筆錄在卷可稽。另據鑑定
    人臺灣基督教門諾會醫療財團法人門諾醫院身心科洪曜醫師
    之鑑定結果，認為「相對人於10年前中風後認知功能逐漸退
    化，記憶力、現實判斷力及計算能力均明顯衰退，時空之定
    向感差。相對人意識清楚，無幻覺但情緒不穩，認知功能退
    化，日常生活需他人協助。電腦斷層顯示兩側額葉白質梗塞
    及大腦萎縮，依相對人臨床病症及病程變化判斷，雖然持續
    接受治療，但病情逐漸惡化，相對人恢復至其過往正常狀態
    之可能性低。相對人簡易智能量表（MMSE）為5 分顯示其認
    知功能嚴重退化，屬於重度失智，導致其為意思表示及受意
    思表示或辨識其意思表示效果之能力，顯有不足」等語，此
    有該醫院100年4月15日基門醫盛字第100-0382號函暨所附精
    神鑑定報告書在卷為憑。綜上事證，堪信相對人非完全不能
    為（受）意思表示或辨識其意思表示之效果，未達應受監護
    宣告之程度，惟其辨識能力顯有不足，從而，聲請人聲請監
    護宣告，尚屬有間，惟相對人仍有受輔助之原因與必要，爰
    依職權以裁定為輔助之宣告。
三、再按受輔助宣告之人，應置輔助人。而法院為輔助之宣告時
    ，應依職權就配偶、四親等內之親屬、最近一年有同居事實
    之其他親屬、主管機關、社會福利機構或其他適當之人，選
    定一人或數人為輔助人。法院為前項選定及指定前，得命主
    管機關或社會福利機構進行訪視，提出調查報告及建議。輔
    助之聲請人或利害關係人亦得提出相關資料或證據，供法院
    斟酌；法院選定輔助人時，應依受輔助宣告之人之最佳利益
    ，優先考量受輔助宣告之人之意見，審酌一切情狀，並注意
    下列事項：一、受輔助宣告之人之身心狀態與生活及財產狀
    況。二、受輔助宣告之人與其配偶、子女或其他共同生活之
    人間之情感狀況。三、輔助人之職業、經歷、意見及其與受
    輔助宣告之人之利害關係。四、法人為輔助人時，其事業之
    種類與內容，法人及其代表人與受輔助宣告之人之利害關係
    ，民法第1113條之1第1項、同條第2 項準用民法第1111條及
    第1111條之1亦分別有明文。查聲請人為相對人之女，有戶
    籍謄本在卷可參，其平日即為相對人生活之照顧者，並有意
    願擔任相對人之輔助人等情，有訊問筆錄、同意書在卷可佐
    。又本院依職權函請花蓮縣政府委託社團法人花蓮縣兒童暨
    家庭關懷協會進行訪視，據覆略以：聲請人為相對人之次女
    ，自相對人患病起，即由聲請人專心在家中負起照顧之責，
    聲請人之胞姐則從旁協助，手足間凝聚力強，聲請人此次聲
    請動機亦以相對人之權益及後續照顧考量，經評估無不利相
    對人之情事，聲請人適任為監護人等語，有該協會100年4月
    21日花兒家受字第1000014號函暨訪視報告在卷可考。本院
    參酌上揭資料，認由聲請人負責輔助相對人，應能符合相對
    人之最佳利益，爰選定聲請人為相對人之輔助人。
四、末者，由民法第15條之2 規定可知，受輔助宣告之人並未喪
    失行為能力，且依法並未完全剝奪其財產處分權。再參酌同
    法第1113條之1 規定，並無準用同法第1094條、第1099條及
    第1099條之1 、第1103條第1 項規定，亦即受輔助宣告人之
    財產，不由輔助人管理，輔助人對於受輔助宣告人之財產，
    並無依規定與經法院或主管機關所指定之人會同開具財產清
    冊之必要。本件相對人之精神或心智狀況未達監護宣告之程
    度，而經本院依職權對其為輔助之宣告，已如前述，是依上
    說明，本件毋庸指定會同開具財產清冊之人，附此敘明。
五、依民事訴訟法第624條之1第3項、第608條第1 項，裁定如主
    文。
中    華    民    國   100    年    5     月    13    日
                      家事法庭  法  官  吳韻馨
正本係照原本作成。
如不服本裁定關於選定輔助人之部分，應於送達後十日內向本院
提出抗告狀，並繳納抗告費新臺幣1千元；其餘關於輔助宣告之部
分，不得抗告。
中    華    民    國   100    年    5     月    16    日
                                書記官  陳蓮茹